臺灣臺北地方法院民事判決　　　　　　95年度重訴字第1064號
原　　　告　台北富邦商業銀行股份有限公司
法定代理人　甲○○
訴訟代理人　乙○○
　　　　　　丁○○
　　　　　　丙○○
被　　　告　興泰開發有限公司
兼
法定代理人　戊○○
被　　　告　己○○
上列當事人間請求清償借款事件，本院於民國96年2月8日言詞辯
論終結，判決如下：
    主  文
被告興泰開發有限公司、己○○應連帶給付原告新台幣壹仟零肆
拾肆萬陸仟肆佰壹拾貳元及如附表所示之利息、違約金。
原告其餘之訴駁回。
訴訟費用由被告興泰開發有限公司、己○○連帶負擔。
    事實及理由
一、按當事人得以合意定第一審管轄法院。但以關於由一定法律
    關係而生之訴訟為限。前項合意，應以文書證之，民事訴訟
    法第24條定有明文。查本件兩造業於借據第7條第2項、約定
    書第11條、保證書第3條合意以臺灣台北地方法院為第一審
    管轄法院，是本院自有本件第一審管轄權，核先敘明。
二、本件被告興泰開發有限公司、己○○未於言詞辯論期日到場
    而被告戊○○亦未於最後言詞辯論期日到場，核無民事訴訟
    法第386條所列各款情形，應依原告之聲請，由其一造辯論
    而為判決。
三、按訴狀送達後，原告不得將原訴變更或追加他訴。但擴張或
    減縮應受判決事項之聲明者，不在此限，民事訴訟法第255
    條第1項第3款定有明文。查本件原告起訴聲明：(1)被告興泰
    開發有限公司、戊○○、己○○應連帶給付原告新台幣（下
    同）10,635,481元，及其中3,929,265元部分自民國（下同
    ）94年1月25日起至清償日止，按年息3.05%計算之利息，另
    自94年1月25日起至清償日止，其逾期在6個月以內者，按約
    定利率10%，逾期超過6個月者，按約定利率20%計付違約金
    ；其餘部分自94年1月25日起至清償日止，按年息8.285%計
    算之利息，另自94年1月25日起至清償日止，其逾期在6個月
    以內者，按約定利率10%，逾期超過6個月者，按約定利率20
    %計付違約金。嗣原告減縮聲明為：被告興泰開發有限公司
    、戊○○、己○○應連帶給付原告如附表所示之利息及違約
    金，核與首揭規定相符，自應准許。
四、原告起訴主張：按台北銀行股份有限公司於94年1月1日與富
    邦商業銀行股份有限公司合併，以台北銀行股份有限公司為
    存續公司，嗣更名為台北富邦商業銀行股份有限公司。查被
    告戊○○、己○○前於91年4月2日出具保證書，向原告保證
    凡被告興泰開發有限公司對原告之債務於25,200,000元內，
    願負連帶清償之責。而被告興泰開發有限公司與原告間之借
    貸情形如下：
  (一)被告興泰開發有限公司於91年4月2日向原告借款14,000,000
    元，約定借款期間自91年4月9日起至106年4月8日止，利息
    按中華郵政2年期定期儲金機動利率加碼年息1.5%機動計算
    ，逾期給付時，債務視為全部到期，逾期在6個月以內者，
    按約定利息10%，逾期超過6個月者，按約定利率20%計算之
    違約金。
  (二)被告興泰開發有限公司於91年4月2日與原告簽訂進口融資及
    委任承兌契約，契約期間自91年4月9日起至92年4月1日止，
    期間內被告得於融資額度美金200,000元內向原告申請循環
    開發遠期信用狀，並得委託原告承兌各信用狀受益人所開立
    之匯票，被告興泰開發有限公司承認每筆外國銀行押匯扣款
    金額與被告興泰開發有限公司存入保證金餘額之差額為原告
    墊款金額。且約定每筆墊款自國外銀行付款日或押匯日起最
    長不得逾150日，並以每筆遠期信用狀項下匯票到期日或原
    告通知之到期日為每筆借款之清償日，利息則以國外銀行付
    款日或押匯日或原告墊款日為起息日，按起息日之原告外幣
    貸款利率固定計算，如改為台幣借款，則按原告基本放款利
    率減碼年息0.08%機動計息。任一筆本息未依約清償時，債
    務視為全部到期，並改按當時原告訂定之外幣貸款利率與中
    央銀行短期融通利率較高者計算遲延利息，但不得低於原訂
    之利率加1%，逾期在6個月以內者，按約定利息10%，逾期超
    過6個月者，按約定利率20%計算之違約金。嗣被告興泰開發
    有限公司先後向原告申請開發遠期信用狀，經原告墊款如下
    ：(1)押匯日（即起息日）92年1月28日：美金38,827.44元，
    到期日為92年5月28日；(2)押匯日（即起息日）92年2月7日
    ：美金50,800.68元，到期日為92年6月7日；(3)押匯日（即
    起息日）92年2月18日：美金45,487.35元，到期日為92年6
    月18日；(4)押匯日（即起息日）92年3月10日：美金63,625.
    5 元，到期日為92年7月8日。
  (三)詎被告興泰開發有限公司自92年7月9日起即未依約繳付前揭
    14,000,000元借款，尚欠13,096,299元及其利息、違約金未
    為清償。而就信用狀墊款4筆部分，亦僅繳付至92年7月14日
    止之利息及違約金，且於第1筆墊款屆期後亦未依約清償，
    依兩造約定，前揭債務均視為全部到期，被告自應一次全部
    償還。又依約原告並得於任何時間將欠款折算為新台幣，經
    原告於92年9月29日將該美金墊款以1美元兌換33.7435元折
    算新台幣後，被告尚欠6,706,216元及其利息及違約金未為
    清償。嗣經原告聲請拍賣抵押物（臺灣士林地方法院93年度
    執字第3742號），雖獲受償執行費164,920元、債權本金及
    利息、違約金計10,864,956元，仍有本金10,446,412元，及
    如附表所示之利息、違約金未獲受償。為此，爰依消費借貸
    及連帶保證關係提起本件訴訟。並聲明：被告興泰開發有限
    公司、戊○○、己○○應連帶給付原告如附表所示本金、利
    息及違約金。
五、被告興泰開發有限公司、己○○未於言詞辯論期日到場，亦
    未提出準備書狀作何聲明或陳述。
六、被告戊○○亦未於最後言詞辯論期日到場，惟據其提出書狀
    ，並曾到場陳稱：伊之胞弟曾以其之名義向華南銀行、土地
    銀行、慶豐銀行、泛亞銀行、台北銀行詐貸，此數經判決確
    認。又伊未曾開立任何公司行號，本件借款簽名字跡均與被
    告戊○○所為者不同，伊之學歷為小學未畢業，核與個人資
    料表上載大學畢業不同等語以資抗辯。並聲明：原告之訴駁
    回。
七、原告主張被告己○○出具保證書，保證就被告興泰開發有限
    公司對原告之債務於25,200,000元內負連帶清償之責，及被
    告興泰開發有限公司因積欠原告借款及信用狀墊款，經原告
    聲請拍賣抵押物受償後，原告仍有如附表所示之本金、利息
    及違約金未受清償之事實，已據其提出與所述相符之借據、
    進口融資及委任承兌契約書、約定書、保證書2紙、進口單
    據通知書4紙、進口結匯證實書4紙、執行處通知暨分配表（
    均影本）等件為證，核屬相符，自堪信為真實。
八、按（消費借貸之）借用人應於約定期限內，返還與借用物種
    類、品質、數量相同之物，未定返還期限者，借用人得隨時
    返還，貸與人亦得定一個月以上之相當期限，催告返還。民
    法第478條定有明定。而遲延之債務，以支付金錢為標的者
    ，債權人得請求依法定利率計算之遲延利息。但約定利率較
    高者，仍從其約定利率。當事人得約定債務人不履行債務時
    ，應支付違約金，同法第233條第1項、第250條第1項亦分別
    定有明文。次按，稱保證者，謂當事人約定，一方於他方之
    債務人不履行債務時，由其代負履行責任之契約。又連帶債
    務之債權人，得對於債務人中之一人或數人或其全體，同時
    或先後請求全部或一部之給付。連帶債務未全部履行前，全
    體債務人仍負連帶責任，民法第739條、第273條分別定有明
    文。查被告興泰開發有限公司既積欠原告附表所示金額迄未
    清償，依約自應就其欠款負清償之責。又被告己○○既為被
    告興泰開發有限公司之連帶保證人，依首揭規定，自應就前
    揭欠款負連帶清償之責。
九、惟原告另主張被告戊○○亦為前揭欠款之連帶保證人，亦應
    就前揭借款負連帶清償之責乙節，業經被告戊○○否認，並
    以前揭情詞置辯。本件原告雖主張被告戊○○有與原告簽立
    保證書、借據云云，惟查，原告公司負責本件授信業務行員
    李秀芳到庭證稱：「我負責授信部分。」、「（問：兼被告
    法定代理人戊○○你是否認得？）我不太有印象。」、「（
    問：你四年前到被告公司跟何人對保？）是公司負責人及經
    理。我到被告公司，是有一位小姐帶我去找負責人，到被告
    公司對保。‧‧‧我是跟總經理對完保，再出來辦公室與另
    一個人對保。」「（問：有無可能，跟你對保的那個人不是
    被告戊○○本人？你是否確實在被告公司進行對保？」「我
    是去公司地址，我是第一次與對保人見面‧‧‧」、「（問
    ：兼被告法定代理人戊○○表示沒有與你對保，沒有簽署系
    爭借據及保證書，他說這不是他筆跡，你有無意見？）沒意
    見。」等語（見本院卷第76頁至第78頁），是原告公司負責
    本件授信業務行員即證人李秀芳並不能確認被告李貞榮是否
    即為簽立保證書之連帶保證人。且原告復表明不願將保證書
    上簽名送請鑑定機關進行筆跡鑑定（見本院卷第89頁、第96
    頁背面），而經本院細鐸系爭保證書及借據上關於被告戊○
    ○之簽名（見本院卷第11頁、第13頁、第14頁背面、第15頁
    ）部分，其風格、神態、筆勢、力度、筆順、運筆、間距、
    大小、字體等，核與被告李貞榮於95年9月28日答辯狀上之
    署名及其當庭書寫20次之姓名（見本院卷第47頁、第80 頁
    ），以肉眼觀之即可見渠間顯然之不同，且系爭保證書、借
    據、個人資料表上之原告印文，亦無一與前揭答辯狀相同，
    此外，原告復未能舉他證以證明其與被告戊○○間有成立連
    帶保證契約之事實，是被告戊○○辯稱伊未簽立系爭文件等
    語，信屬非虛。原告主張其與被告戊○○間有簽立系爭連帶
    保證契約云云，即無足憑取。是原告依連帶保證契約之法律
    關係，訴請被告戊○○與被告興泰開發有限公司負連帶清償
    之責，即屬無據，不應准許。
十、綜上所述，被告興泰公司既未依約清償借款，而被告己○○
    復為被告興泰公司之連帶保證人，是渠等自應負連帶給付責
    任。從而，原告依借款契約及連帶保證契約，請求被告興泰
    公司、己○○應連帶給付如主文所示，即屬有據，應予准許
    。至原告其餘之請求，則屬無據，不應准許。
十一、本件因事證已臻明確，兩造其餘攻擊、防禦方法及所為之
      立證，經核與判決之結果不生影響，無庸逐一論述，併予
      敘明。
十二、結論：本件原告之訴為一部有理由，一部無理由，爰依民
      事訴訟法第385條第1項前段、第79條、第85條第2項，判
      決如主文。
中　　華　　民　　國　　96　　年　　2 　　月　　26　　日
                  民事第三庭    法　官　林振芳
以上正本係照原本作成
如對本判決上訴，須於判決送達後20日內向本院提出上訴狀
中　　華　　民　　國　　96　　年　　2 　　月　　26　　日
                    　　　　　　書記官　李淑芬
附表：
  ┌─────────────────┬─────┬─────────┬───┐
  │         現存債權本金             │利息及違約│      利息        │違約金│
  │                                  │金計算期間│    （年息）      │年息  │
  ├─────────────────┼─────┼─────────┼───┤
  │3,740,196元                       │94年1月25 │3.05%（計算：92年7│0.61% │
  │                                  │日起至清償│月8日郵局2年期定存│      │
  │                                  │日止      │利率1.55%＋1.5%） │      │
  ├─────────────────┼─────┼─────────┼───┤
  │1,310,174元（墊款美金38,827.44元）│94年1月25 │8.285%（計算：92年│1.657%│
  ├─────────────────┤日起至清償│7月2日基本放利率7.│      │
  │1,714,193元（墊款美金50,800.68元）│日止      │365%－0.05%＋1%） │      │
  ├─────────────────┤          │                  │      │
  │1,534,902元（墊款美金45,487.35元）│          │                  │      │
  ├─────────────────┤          │                  │      │
  │2,146,947元（墊款美金63,625.5元） │          │                  │      │
  └─────────────────┴─────┴─────────┴───┘
